【裁判字號】    99,台非,200
【裁判日期】    990722
【裁判案由】    詐欺
【裁判全文】
最高法院刑事判決              九十九年度台非字第二○○號
上  訴  人  最高法院檢察署檢察總長
被      告  甲○○原名欒興立.
上列上訴人因被告詐欺案件，對於台灣板橋地方法院中華民國九
十八年八月十四日第一審確定判決（九十八年度簡字第二五五八
號，聲請簡易判決處刑案號：台灣板橋地方法院檢察署九十七年
度偵字第三○○七八號、九十八年度偵字第二三四四號），認為
違法，提起非常上訴，本院判決如下：
    主  文
上訴駁回。
    理  由
非常上訴理由稱：「按判決不適用法則或適用不當者，為違背法
令，刑事訴訟法第三百七十八條定有明文。又刑法第四十七條第
一項規定受徒刑之執行完畢，或一部之執行而赦免後，五年以內
故意再犯有期徒刑以上之罪者，為累犯，加重本刑至二分之一。
而事實審法院對被告有無累犯之事實，應否適用累犯規定，屬法
院認定事實與適用法律之基礎，自應依職權調查。另數罪併罰案
件之執行完畢，係指數罪定其應執行之刑，已將該應執行之刑執
行完畢而言；若其中一罪之有期徒刑先執行期滿，嗣依檢察官聲
請，法院裁定定其數罪之應執行之刑，則裁定前已先執行之罪，
因嗣後合併他罪定應執行之刑結果，檢察官所換發之執行指揮書
，係執行應執行刑，之前已執行之部分，僅應予扣除而不能認為
已執行完畢（最高法院九十八年度台非字第二六○號判決參照）
。查受刑人前因賭博、施用毒品等罪，分別經台灣板橋地方法院
九十五年度簡字第四八五六號判處有期徒刑四月、台灣士林地方
法院九十五年度訴字第七五六號判處有期徒刑九月、七月，嗣均
經台灣士林地方法院九十六年度聲減字第五二四號裁定減刑為二
月、四月十五日、三月十五日，應執行有期徒刑九月，雖於（民
國）九十六年八月二十八日縮刑期滿執行完畢。然受刑人於九十
五年八月間另犯販賣毒品等罪，又經台灣高等法院九十七年度上
訴字第四八六五號判處有期徒刑三年八月、三年七月，應執行刑
有期徒刑七年，於九十八年六月二十五日確定。復經台灣高等法
院九十九年度聲字第六七○號裁定將該販賣毒品案與前開先執行
之賭博、施用毒品案，再定應執行刑為有期徒刑七年四月，有上
開裁定、台灣板橋地方法院檢察署九十九年度執更午字第九八七
號檢察官執行指揮書（見該檢察署九十九年度執更字第九八七號
執行卷）、刑案資料查註紀錄表、執行案件資料表可稽。揆之上
開說明，先前已執行之賭博、施用毒品案部分，僅應予扣除而不
能認為已執行完畢。本件原判決認定受刑人於九十七年七月間在
其住處幫助詐欺集團詐欺財物時，應不構成累犯。乃原判決未依
職權查明，逕認受刑人之賭博、施用毒品案，已於九十六年八月
二十八日執行完畢，而依累犯論科並加重其刑，顯有適用法則不
當及應調查之證據未予調查之違法。案經確定，且對受刑人不利
，爰依刑事訴訟法第四百四十一條、第四百四十三條提起非常上
訴，以資糾正。」等語。
本院按：非常上訴應以原判決所確認之事實為基礎，以審查其適
用法律有無違背法令。又依法應於審判期日調查之證據，而未予
調查，致適用法令違誤，而顯然於判決有影響者，該項確定判決
，即屬判決違背法令，應有刑事訴訟法第四百四十七條第一項第
一款規定之適用，固經司法院釋字第一八一號著有解釋。惟所謂
依法應於審判期日調查之證據，係指事實審訴訟程序中已存在之
證據，在客觀上為法院認定事實及適用法律之基礎者而言，倘當
時不存在之證據，而為原審所不及調查或無從調查者，即非屬上
開應調查證據之範圍。況非常上訴審如認非常上訴為有理由，依
法應撤銷原確定判決另行改判時，僅係替代原審依其裁判當時所
應適用之法律而為裁判，使違法判決成為合法而已，不能自行依
據判決確定後始行發生之新事實或新證據，重新認定事實而為裁
判。從而在非常上訴程序中，不得依憑原審判決以後始成立之新
事實或新證據，資為非常上訴之理由。本件原確定判決引用起訴
書記載所確認之事實，係認被告甲○○（原名欒興立）前因賭博
、施用毒品等罪案件，分別經台灣板橋地方法院以九十五年度簡
字第四八五六號刑事判決，判處有期徒刑四月、台灣士林地方法
院以九十五年度訴字第七五六號刑事判決，判處有期徒刑九月、
七月，嗣均經台灣士林地方法院以九十六年度聲減字第五二四號
刑事裁定，減為有期徒刑二月、四月又十五日、三月又十五日，
應執行有期徒刑九月，已於九十六年八月二十八日縮刑期滿，執
行完畢，有「台灣高等法院被告前案紀錄表」在卷可稽。被告於
受有期徒刑之執行完畢後，五年內之九十七年七月間又因詐欺案
件，故意再犯本件有期徒刑以上之罪，為累犯，爰依刑法第四十
七條第一項規定，加重其刑。依其確認之事實及所憑之證據，適
用法律並無違誤。非常上訴意旨雖以：「被告於九十五年八月間
另犯販賣毒品等罪，又經台灣高等法院九十七年度上訴字第四八
六五號判處有期徒刑三年八月、三年七月，應執行刑有期徒刑七
年，於九十八年六月二十五日確定。復經台灣高等法院九十九年
度聲字第六七○號裁定將該販賣毒品案與前開先執行之賭博、施
用毒品案，再定應執行刑為有期徒刑七年四月，……先前已執行
之賭博、施用毒品案部分，僅應予扣除而不能認為已執行完畢。
本件原判決認定受刑人於九十七年七月間在其住處幫助詐欺集團
詐欺財物時，應不構成累犯。乃原判決未依職權查明，逕認受刑
人之賭博、施用毒品案，已於九十六年八月二十八日執行完畢，
而依累犯論科並加重其刑，顯有適用法則不當及應調查之證據未
予調查之違法」等語。惟台灣高等法院九十九年度聲字第六七○
號，重新定應執行刑裁定之日期為「九十九年三月二十五日」（
見台灣板橋地方法院檢察署九十九年度執更字第九八七號執行卷
第二頁），係在原審於「九十八年八月十四日」判決以後始發生
之新事實、新證據。此乃原審裁判時不存在之資料，自不及調查
且無從調查，即非屬刑事訴訟法第三百七十九條第十款所規定應
調查證據之範圍。本件非常上訴，依憑原審判決以後始成立之新
事實、新證據，據以指摘原確定判決未就當時「不存在之事實及
證據」為調查，並無理由，應予駁回。
據上論結，應依刑事訴訟法第四百四十六條，判決如主文。
中    華    民    國  九十九  年    七    月  二十二  日
                      最高法院刑事第六庭
                          審判長法官  陳  世  雄
                                法官  魏  新  和
                                法官  徐  文  亮
                                法官  吳  信  銘
                                法官  劉  介  民
本件正本證明與原本無異
                                      書  記  官
中    華    民    國  九十九  年    七    月  二十三  日
                                                      Ｅ

司法院資訊處製作；財團法人民間司法改革基金會備份。
